臺灣高雄地方法院交通事件裁定　　　　 95年度交聲字第785號
原處分機關　高雄市政府
異　議　人
即受處分人　甲○○
上列異議人即受處分人因違反道路交通管理處罰條例案件，對於
高雄市政府民國95年10月18日所為之處分 (高市府交裁字第32-V
A0000000、2-VA0000000 號），聲明異議，本院裁定如下：
    主  文
異議駁回。
    理  由
一、聲明異議意旨略以：受處分人即異議人前因友人乙○○無法
    辦理貸款，故託伊忙辦理貸款，並以伊之名義買車，但事實
    上均是乙○○所駕駛，伊僅收到1 張罰單，也已轉交予乙○
    ○，但乙○○並未繳罰款；又友人乙○○託伊幫忙貸款買車
    ，協議辦理後要找人辦理過戶事項，但過戶均是乙○○在辦
    ，伊並不知情；除了幫乙○○貸款買車外，乙○○還託伊擔
    保，買了另一輛車，因乙○○未繳貸款，伊便要求借伊名義
    所買車輛若不辦理過戶，便要先扣住該車，乙○○才找人辦
    理過戶；購買該車之過程中，伊均不知情，係事後向監理處
    查詢，當時並無紅單罰款，係因電腦入帳太晚，才有這2 張
    罰單，是罰單駕駛人並非伊，故異議人不服該等裁處，乃提
    起本件異議。
二、按汽車駕駛人，行車速度，超過規定之最高時速，處新臺幣
    1 千2 百元以上2 千4 百元以下罰鍰，道路交通管理處罰條
    例第40條第1 項定有明文；其次，汽車駕駛人有違規行為經
    以科學儀器取得證據資料者，當場不能或不宜攔截製單舉發
    者，得對汽車所有人逕行舉發處罰；至前項逕行舉發，應記
    明車輛牌照號碼、車型等可資辨明之資料，查明汽車所有人
    姓名或名稱、住址後，製單舉發處罰之，道路交通管理處罰
    條例第7 條之2 第1 項第6 款及第2 項亦分別規定甚明。再
    按汽車駕駛人之違規行為經以科學儀器取得證據資料者，當
    場不能或不宜攔截製單舉發者，得對汽車所有人逕行舉發處
    罰，道路交通管理處罰條例第7 條之2 第1 項第6 款定有明
    文。
三、經查：
  (一)本件原處分機關屏東縣警察局交通隊以異議人即受處分人甲
    ○○於民國94年9 月19日15時56分許、同年9 月23日23時47
    分許，登記其為汽車所有人之車號2P -9871號自用小客車，
    經人駕駛行經最高速限分別為時速60、90公里之屏東縣台27
    線公館外環道路及屏東縣台88線20.6快速道路時，因超速行
    駛經屏東縣警察局交通隊員警，依據採證照片逕行舉發「行
    車限速60公里，經測時速76公里，超速16公里未滿20公里」
    ；「行車限速90公里，經測時速111 公里，超速21公里滿20
    公里以上」，並依違反道路交通管理處罰條例第40條第1 項
    之規定製單舉發，嗣經高雄市政府分別裁處異議人新台幣（
    下同）2,400 元罰鍰等情事，有屏東縣警察局屏警交字第VA
    0000000 、VA0000000 號舉發違反道路交通管理事件通知單
    2 紙、高雄市○○○○道路交通管理事件裁決書（高市府交
    裁字第32-VA0000000、2-VA0000000 號）2 紙、舉發照片3
    張，及汽車車主歷史查詢、汽車車籍查詢等附卷足憑（見本
    院卷第6 、7 、8 、10、29至32頁）。顯見異議人為登記汽
    車所有人之上開自用小客車，於前述時、地，經人駕駛而有
    行車速度超過最高時速之2 次違規事實，應可認定。
  (二)其次，按於應送達處所不獲會晤應受送達人時，得將文書付
    與有辨別事理能力之同居人、受僱人或應送達處所之接收郵
    件人員，此為行政程序法第73條第1 項所明定。異議人固辯
    以：並未收到第2 張罰單，應該係伊家人拿印章去蓋，但只
    有拿給伊1 份裁決書（應指舉發通知單）云云（見本院卷第
    4 、21頁），然查前開交通違規事件之舉發通知單及測速照
    片，業經屏東縣警察局交通隊警員依據受處分人即異議人甲
    ○○就上開小客車所登記車籍資料上之車主地址，掛號郵寄
    予異議人，而經郵政人員分別於94年10月11日、同年11月14
    日前往投送後，因不獲會晤異議人，而將該等舉發文書均交
    付予異議人之同居人即其父親孫天金等情，有中華郵政股份
    有限公司屏東郵局96年1 月15日屏郵字第0965000127號函，
    暨函附掛號簽收單影本各1 紙在卷可稽（見本院卷第35、36
    頁），並有異議人之全戶戶籍資料查詢結果2 紙可證（見本
    院卷第37、38頁），故本件舉發單位就交通違規舉發通知單
    之送達程序，經核尚屬合法且適當，是異議人前開辯解容有
    誤會。
  (三)再者，又按對於逕行舉發違反道路交通管理事件，經汽車所
    有人依通知單之應到案日期前到案，並告知違規駕駛人姓名
    、身分證統一編號及住址者，處罰機關應即另行通知違規駕
    駛人到案依法處理；若逾應到案日期，處罰機關仍應依道路
    交通管理處罰條例第85條第3 項規定處罰該汽車所有人，此
    觀異議人為違規停車行為時之違反道路交通管理事件統一裁
    罰標準及處理細則第24條規定甚明；再按行為後法律或自治
    條例有變更者，適用行政機關最初裁處時之法律或自治條例
    。但裁處前之法律或自治條例有利於受處罰者，適用最有利
    於受處罰者之規定，行政罰法第6 條定有明文。本件異議人
    遭舉發之違規超速行駛行為後，於95年7 月1 日修正施行之
    道路交通管理處罰條例第85條第1 項規定修訂為：「本條例
    之處罰，受舉發違反道路交通管理事件之受處罰人，認為受
    舉發之違規行為應歸責他人者，應於舉發違反道路交通管理
    事件通知單應到案日期前，檢附相關證據及應歸責人相關證
    明文件，向處罰機關告知應歸責人，處罰機關應即另行通知
    應歸責人到案依法處理。逾期未依規定辦理者，仍依本條例
    各該違反條款規定處罰。」據此，95年7 月1 日修正施行之
    違反道路交通管理事件統一裁罰標準及處理細則第36條乃修
    訂為：「本條例之處罰，受舉發違反道路交通管理事件之被
    通知人，認為受舉發之違規行為應歸責他人者，應於通知單
    記載之應到案日期前，檢附相關證據及足資辨識、通知應歸
    責人之證明文件，向處罰機關告知應歸責人，處罰機關應即
    另行通知應歸責人到案依法處理。逾期未依規定辦理者，仍
    依本條例各該違反條款規定處罰。」茲比較新舊道路交通管
    理處罰條例第85條及違反道路交通管理事件統一裁罰標準及
    處理細則之規定，因修正後之規定對異議人之舉證責任有所
    加重，是以適用修正前之舊法令較有利於異議人，是若汽車
    駕駛人在道路行駛而有違規行為，經警當場攔停並可掣單舉
    發者，固應對該汽車駕駛人處罰，惟若舉發機關未能於當場
    攔停並對該汽車駕駛人製單舉發，而係依道路交通管理處罰
    條例第7 條之2 前揭規定逕行舉發者，此際舉發機關只能依
    上開規定對汽車所有人逕行舉發，但如經該汽車所有人告知
    實際違規之駕駛人姓名、身分證統一編號及住址者，處罰機
    關知實際違規之駕駛人為何人，即應依前開規定，處罰該實
    際違規之駕駛人。查本件異議人均未於舉發通知單上所載之
    到案日期即94年11月9 日、同年月14日前向處分機關陳報實
    際違規駕駛人，而遲至95年10月26日始向則原處分機關提出
    交通違規歸責使用人之申訴，且異議人嗣又無法提出違規駕
    駛人之資料等情，有高雄市○○○○道路交通管理事件不服
    裁決聲明異議案移送書可證（見本院卷第2 頁），依此，參
    諸前揭修正前道路交通管理處罰條例、修正前道路交通管理
    事件統一裁罰標準及處理細則之相關規定，原處分機關依法
    分別裁處異議人2,400 元之罰鍰，亦無違誤之處。
  (四)異議人另辯以：因友人乙○○欠伊30萬元，故要求伊幫忙擔
    保辦理貸款，才有錢還給我，且事後確實有還伊30萬元，並
    約定半年後，要將車子辦理過戶到他的一個朋友的名下云云
    ，暫不論異議人所言是否確有其事，然查異議人經本院傳喚
    到院仍未能提供違規駕駛人姓名、身分證統一編號及住址等
    資料，本院再依職權以內政部戶政司戶役政資料電子閘門系
    統查詢異議人所指「乙○○」之詳細年籍資料，亦查無所獲
    ，異議人所指「乙○○」之人是否確有此人，殊非無疑，從
    而，其前開所辯實無堪採認。
  (五)綜上所述，本件員警依道路交通管理處罰條例第40條第1 款
    之規定逕行舉發異議人之違規超速行駛行為，原處分機關復
    據以分別為裁決2,400 元罰鍰之處分，於法有據，異議人聲
    明異議為無理由，應予駁回。
四、據上論斷，應依道路交通案件處理辦法第19條，裁定如主文
    。
中　　華　　民　　國　　96　　年　　 1　　月　　31　　日
                  交通法庭    法　官　鄭凱文
以上正本證明與原本無異。
如不服本裁定，應於收受送達後5 日內向本院提出抗告狀。
中　　華　　民　　國　　96　　年　　 2　　月　 　2　　日
      　　　　　　　　　　　　書記官　林慧芬
